【裁判字號】    90,上易,3350
【裁判日期】    901031
【裁判案由】    妨害公務
【裁判全文】
臺灣高等法院刑事判決                            九十年度上易字第三三五○號
    上  訴  人  臺灣桃園地方法院檢察署檢察官
    被      告  甲○
    選任辯護人  鄧湘全
右上訴人因被告妨害公務案件，不服臺灣桃園地方法院，九十年度易字第一一二三號
，中華民國九十年七月六日第一審判決（起訴案號：九十年度偵字第一八四二號）提
起上訴，本院判決如左：
    主  文
原判決撤銷。
甲○對於公務員依法執行職務時，施強暴，處罰金貳仟元，如易服勞役，以佰元折
算壹日。
    事  實
一、甲○於民國（下同）九十年一月十二日上午十一時三十五分許，至桃園縣桃園市
    ○○路○段一七九號財政部臺灣省北區國稅局桃園縣分局徵收課，洽辦八十八年
    度綜合所得稅申報核定事宜，因不滿稅務員乙○○（起訴書誤載為胡漢泯）解說
    ，竟基於妨害公務之犯意，以服務櫃臺上盛裝辦公用具之筆筒，擲擊乙○○，以
    此方式對依法執行職務之公務員施強暴，幸而乙○○即時閃避未造成傷害。
二、案經財政部臺灣省北區國稅局桃園分局報告臺灣桃園地方法院檢察署檢察官偵查
    起訴。
    理  由
一、訊據被告甲○坦承：「‧‧‧我到國稅局瞭解補稅的原因，證人乙○○不理我，
    還拍桌子，所以我才拿桌上的筆筒撥過去抗議，證人乙○○就跳出櫃台來打我。
    」（本院九十年十月十七日訊問筆錄）等情不諱，核與證人即臺灣省北區國稅局
    桃園縣分局之稅務員乙○○於偵查時證稱：「他（被告甲○）對課稅有問題，他
    來找我，我為稅務員，之後認知不同，他就不愉快，突有東西（筆筒）飛過來，
    我閃開。」（偵卷第十七頁），於原審時證稱：「當天被告有拿筆筒丟我，沒丟
    中我‧‧‧」（原審卷第十六頁），於本院證稱：「（被告甲○用筆筒丟你？）
    是。我們後來就扭打在地上滾來滾去。」（本院九十年十月五日訊問筆錄）等情
    相符，復有證人乙○○所提出事後現場照片二紙（原審卷第三十八頁）在卷可稽
    ，又被告與證人乙○○素昧平生亦無讎隙，應無故意誣指之必要，足見被告有防
    礙證人乙○○執行公務之意圖與行為，甚為明顯。至於被告另辯稱其並未以筆筒
    丟擲乙○○一節，惟被告始於偵查時稱：「可能我們都不高興，『馬』（乙○○
    ）生氣有拍桌子，可能因此筆筒拍上來。」（偵察卷第十八頁），於原審繼辯稱
    ：「我是用手撥調桌上筆筒不是拿起來丟‧‧‧」（原審卷第十七頁），被告所
    辯前後矛盾，其所辯無非避重就輕卸責之詞，不足採信，其犯行足可認定。
二、核被告所為，係犯刑法第一百三十五條第一項之妨害公務罪。原審未予詳查，遽
    為無罪之諭知，自有未合，檢察官上訴意旨以此指摘原判決不當為有理由，自應
    由本院將原判決撤銷改判。爰審酌被告犯罪之動機、目的，所生之危害，及犯後
    否認犯行等一切情狀，量處主文第二項所示之刑，並諭知易服勞役之折算標準。
三、公訴意旨另以被告甲○尚有於右揭時地對執行財政部臺灣省北區國稅桃園縣分局
    稅務員之職務之被害人乙○○於發生爭執後，再與之發生扭打，因認此部分尚有
    犯妨害公務之罪嫌云云，經訊之證人乙○○供陳因被告以筆筒丟擲，因氣忿難耐
    ，乃跳出去與之發生扭打等語，果爾乙○○顯已逾越其執行上開公務之必要且適
    當之程度，而非屬依法執行上開公務之範圍，至為顯然，是被告於被害人乙○○
    跳出上開辦公桌後而與之拉扯扭打之行為亦非屬「對於公務員『依法執行職務時
    』，施強暴」之範疇，縱被害人乙○○因之確實受有傷害之結果，亦係乙○○執
    行公務以外被告與被害人乙○○雙方單純相互「傷害」之結果，亦與刑法第一百
    三十五條第一項規定妨害公務之構成要件不符。惟此部分與前開論罪科刑部分既
    係單純一罪關係，即不另為無罪之諭知。
據上論斷，應依刑事訴訟法第三百六十九條第一項前段、第三百六十四條、第二百九
十九條第一項前段，刑法第一百三十五條第一項、第四十二條第二項，罰金罰鍰提高
標準條例第一條前段、第二條判決如主文。
本案經檢察官呂光華到庭執行職務。
中      華      民      國       九十       年     十     月   三十一   日
                          臺灣高等法院刑事第二十五庭
                              審判長法  官  許  國  宏
                                    法  官  林  勤  純
                                    法  官  洪  光  燦
右正本證明與原本無異。
不得上訴。
                                    書記官  陳  玉  嬋
中      華      民      國       九十       年     十     月   三十一   日
附錄：本案論罪科刑法條全文
刑法第一百三十五條
對於公務員依法執行職務時，施強暴脅迫者，處三年以下有期徒刑、拘役或三百元以
下罰金。
意圖使公務員執行一定之職務或妨害其依法執行一定之職務或使公務員辭職，而施強
暴脅迫者，亦同。
犯前二項之罪，因而致公務員於死者，處無期徒刑或七年以上有期徒刑。致重傷者，
處三年以上七年以下有期徒刑。


司法院資訊處製作；財團法人民間司法改革基金會備份。
